【裁判字號】    89,簡上,30
【裁判日期】    890524
【裁判案由】    就業服務法
【裁判全文】
臺灣板橋地方法院刑事判決                          八十九年度簡上字第三號
    上訴人即被告  星帆實業有限公司  設臺北縣三重市○○○路三一五巷六弄十九
    兼 右 代表人  甲○○
右列上訴人等因違反就業服務法案件，不服本院八十八年度重簡字第一○八四號、中
華民國八十八年十二月二十八日所為第一審簡易判決（聲請處刑案號：八十八年度偵
字第一七六○七號、第一九六二四號）提起上訴，本院管轄第二審之合議庭判決如左
︰
    主  文
原判決撤銷。
甲○○法人之代表人，因執行業務違反雇主不得聘僱許可失效之外國人之規定，其聘
僱人數為一人，科罰金新臺幣參萬元，如易服勞役，以銀元參佰元即新臺幣玖佰元折
算壹日。
星帆實業有限公司其代表人因執行業務違反雇主不得聘僱許可失效之外國人之規定，
其聘僱人數為一人，科罰金新臺幣參萬元。
    事  實
一、甲○○為星帆實業有限公司（下稱星帆公司）之負責人。明知雇主不得聘僱許可
    失效在中華民國工作之外國人，竟自民國（下同）八十七年五月九日起，以月薪
    新臺幣（下同）一萬八千元之代價，僱用原由雇主劉碧貞向行政院勞工委員會申
    請核准來臺工作，惟於八十六年十月八日經該會撤銷工作許可之菲律賓籍勞工Ｂ
    ＥＲＮＡＢＥ  ＯＦＥＩＡ  ＣＡＲＰＩＯ一人，在臺北縣三重市○○○路三一
    五巷六弄十九號從事雜工之工作。旋於八十七年五月底前，因該外籍勞工無法提
    出合法證件，隨即將之解僱。嗣於八十八年六月二十三日為警查獲該名外籍勞工
    為工作許可經撤銷之外國人，始循線查知上情。
二、案經新竹縣警察局竹北分局移送暨臺灣板橋地方法院檢察署檢察官自動檢舉偵查
    起訴。
    理  由
一、被告星帆公司及甲○○僱請菲律賓籍勞工ＢＥＲＮＡＢＥ  ＯＦＥＩＡ  ＣＡＲ
    ＰＩＯ一人從事雜工之事實，迭據被告甲○○於警訊及檢察官訊問時自白不諱，
    核與該菲律賓籍勞工於警訊時供證：伊曾在臺北縣三重市○○○路三一五巷六弄
    十九號工作，薪水一萬八千元，是一家鐵工廠等語相符（詳參臺灣板橋地方法院
    檢察署八十八年度偵字第一七六○七號卷第五頁警訊筆錄），並有星帆公司之公
    司執照影本在卷可稽。而該名菲律賓籍勞工原為劉碧貞向行政院勞工委員會申請
    核准於八十五年八月二日來臺工作之外籍勞工，因八十六年十月五日逃跑，連續
    曠職三日失去聯繫，經行政院勞工委員會撤銷工作許可，有該委員會八十六年十
    月十八日臺八十六勞職外字第○六一五三三三號函附卷可佐。雖被告甲○○於本
    院調查審理時改稱：該名外勞會說國語，渠以為是原住民，是其妻黃月珍僱請的
    ，渠曾請該外勞提出身分證，該名外勞在渠那邊看二天，未作雜工，渠後來才知
    他是逃脫外勞云云。按就業服務法所指之聘僱行為，不以工人實際支領薪水為限
    ，只須雙方達成僱傭合約，約明工作內容及薪資，即為已足。經查，被告甲○○
    於警訊時供稱：因公司缺人手，就以一個月一萬八千元聘僱他等語（詳參同前偵
    查卷第三頁警訊筆錄），足見被告星帆公司當時急需工人，被告甲○○既有聘僱
    該名外勞之意，因此，渠以該外勞只在現場看，未從事雜工工作為詞置辯，顯與
    常情有悖。又被告甲○○雖指該名外勞於警訊時證言：伊在被告星帆公司工作之
    時間是西元一九九九年間，不記得幾月等語，與該名外勞實際在被告星帆公司之
    時間不符，故認該名外勞於警訊時之指證內容有誤。惟該名外勞對於工作地點、
薪資之證言，與被告甲○○於警訊及檢察官訊問時之自白相符。且該名外勞於八
    十八年六月二十三日為警查獲，倘該名外勞確於西元一九九九年（即民國八十八
    年）受僱於被告二人，以其三十餘歲之年紀（西元一九六○年十一月十九日生）
    ，當不致有記不清楚幾月工作之情事，可見該外勞對於受僱於被告二人之時間雖
    有誤記，惟仍不足據此認該名外勞於警訊時所證內容不實。故被告二人事證明確
    ，犯行洵堪認定。
二、按被告甲○○為被告星帆公司之負責人，因執行業務而聘僱許可失效之菲律賓籍
    外勞ＢＥＲＮＡＢＥ  ＯＦＥＩＡ  ＣＡＲＰＩＯ一人，核被告甲○○所為，係
    違反就業服務法第五十三條第一款之規定，應依同法第五十八條第一項前段之規
    定處罰；而被告星帆公司之代表人（即被告甲○○）因執行業務而聘僱前開許可
    失效之菲律賓籍外勞，係犯同法第五十八條第二項、第一項前段之罪。原審引用
    刑事訴訟法第四百五十四條第二項、就業服務法第五十八條第一項前段、第二項
    、第五十三條第一款、刑法第十一條前段、第四十一條第二項、罰金罰鍰提高標
    準條例第二條，現行法規所定貨幣單位折算新臺幣條例第二條之規定予以論罪科
    刑，固非無見，惟原審誤認該名外勞為未經許可之外籍勞工，尚有誤會，且誤引
    刑事訴訟法第四百四十九條第二項，亦有不當，上訴人以未聘僱該名外籍勞工，
    而指摘原審判決不當，固屬無據，惟原審判決既有可議之處，仍應予以撤銷改判
    ，由本院自為判決。茲被告甲○○無犯罪前科，有臺灣高等法院檢察署刑案紀錄
    簡覆表可憑，爰審酌被告甲○○素行、犯罪之動機、目的、手段、所生危害及犯
    後態度等一切情狀量處如主文所示之刑，並諭知易服勞役之折算標準，資以懲儆
    ，並就被告星帆公司部分，處以如主文所示之罰金刑。
據上論斷，應依刑事訴訟法第四百五十五條之一第一項、第三項、第三百六十九條第
一項前段、第三百六十四條、第二百九十九條第一項前段，就業服務法第五十三條第
一款、第五十八條第一項前段、第二項、刑法第十一條前段、第四十一條，罰金罰鍰
提高標準條例第二條，現行法規所定貨幣單位折算新臺幣條例第二條，判決如主文。
本案經檢察官蔡宏展到庭執行職務
中    華    民    國      八十九      年      五      月    二十四    日
                                      臺灣板橋地方法院刑事第二庭
                                          審判長法  官  梁    宏    哲
                                                法  官  潘    長    生
                                                法  官  高    玉    舜
右正本證明與原本無異。
本件不得上訴。
                                                書記官  田    寶    駿
中    華    民    國      八十九      年      五      月    二十五    日


司法院資訊處製作；財團法人民間司法改革基金會備份。
